# 建筑模架支撑工程整体分包业务模式的收入确认问题

提问人：索菲亚阿索 时间：2019-01-30 12:20:28
请教陈老师，公司从事的是建筑模架支撑工程的整体分包服务，具体是公司提供脚手架等支撑性模架、运送至甲方（工程总包方）施工现场、雇佣劳务公司搭建成甲方要求的完整支撑工程，移交给甲方，甲方进行灌注水泥等施工动作，待水泥干后再由公司雇佣劳务公司将模架拆除，并运回公司或者公司下个项目现场，总体模式就是公司提供一个完整的模架支撑工程给甲方使用一段时间。合同约定每月甲方根据模架搭建进度出具计价单，对当月搭建的工程量和对应的工程金额进行确认，计价单出具之后即可针对计价部分进行收款，模架支撑工程搭建完成并移交给甲方使用时即跟甲方确认完毕全部工程量，并产生全部收款权。针对公司的如上业务，收入确认模式有以下三种方式，想请教一下按照新收入准则，哪个处理更合理一些？
1 、根据合同约定，公司根据搭建进度确认收入，支持性证据主要是甲方确认的计价单，但存在的问题主要是公司提供服务的过程是从搭建到甲方使用到最终拆除整个过程，比如搭建用了 5 天，甲方使用了 30 天，拆除用了3 天，则在 5 天搭建完之后就全部确认收入了，之后甲方使用的 30 天和拆除的 3 天有成本发生但无对应收入。
2 、鉴于商业模式实质上可理解为公司租赁一个完整的模架支撑体给甲方使用，收入在甲方使用期内实现，根据经营租赁的直线法进行收入确认与分摊，或根据新收入准则下在某一时段内履约按照产出法确认履约进度的方式进行收入确认，履约进度按照甲方使用天数占总工期的比例确定，比如甲方计价确认该模架工程 100 万元，搭建 1 月 1 日-1 月 5 日，甲方使用 1 月 6日-2月 5 日，拆除用了 3 天，则在 1 月确认的收入 =100/（25+5）*25。
3 、鉴于客观情况下方法 2 在实际操作中难度较大，考虑简化处理，在拆除模架工程后，公司提供的服务全部完成，在拆除时点一次性确认全部收入、结转全部成本。这种方法是最谨慎的，但可能未充分考虑提供服务是在一段时间内履约这个点。

回答人：chenyiwei
个人理解：
1 、因为从搭建 + 甲方使用 + 到期拆除是一个完整的服务过程，中间任何一个环节都不可缺少，也不能用其他商品或服务替代，因此整体构成一项履约义务。
2 、由于提供服务的过程也就是甲方从中受益的过程，因此属于在一段时间内履行的履约义务。
3 、该项服务并不依赖于特定的资产，故不属于租赁，而是提供服务。
4 、该服务相关的成本主要包括模架运输成本、搭建成本、模架折旧成本、拆除成本等，虽然收款是按照搭建的工程进度，但不论成本的发生进度还是客户的受益进度都不是搭建进度。个人更倾向于按照成本的发生进度确认收入。

提问人：索菲亚阿索 时间：2019-01-31 10:12:37
非常感谢陈老师的回复，受益很多。我还有两个疑问再请教一下哈：
1 、建筑模架支撑功能的实现传统模式下主要是模架所有企业租赁模架散件给甲方施工单位使用，甲方租入模架散件之后找劳务公司搭建并使用，求助问题中提到的企业是做了一个业务模式的创新，即打包模架、劳务安装服务、运输服务等，最终提供一个整体的模架支持体，但鉴于劳务安装是雇佣劳务公司安装、运输是雇佣运输公司，企业提供的服务中主要的价值量我理解还是体现在提供模架上（模架属于企业最重要的资产），这种情况可否理解成该项整体打包服务比较依赖模架这项企业拥有的资产？这个如果理解成是提供整体模架支撑体的租赁是否也可以成立？还是说其实更多的还是整体的一个建筑服务，应该按照完工百分比来做？
2 、目前我了解到的情况是证监会貌似还是不太认可按照成本占比作为完工进度的完工百分比法确认收入，认为成本占比还是偏内部证据，不好排除调节利润的可能，谨慎起见的话，是不是不优先考虑成本占比作为完工进度？

回答人：chenyiwei
1 、不应这样理解，因为该项服务并不取决于特定的模架，模架之间是有可替代性的。所以整体上是一个建造合同或者服务，不是租赁。 2 、如果其他方式确定的完工进度快于成本占比，也是不恰当的。